【裁判字號】    99,簡上,508
【裁判日期】    991124
【裁判案由】    損害賠償
【裁判全文】
臺灣臺北地方法院民事判決             99年度簡上字第508號
上  訴  人  劉秉宗
被上訴人    國泰世紀產物保險股份有限公司
法定代理人  許榮賢
訴訟代理人  陳倩玉
            李文瑜
上列當事人間請求損害賠償事件，上訴人對於中華民國99年6月
30日本院臺北簡易庭99年度北簡字第8860號第一審判決提起上訴
，本院於99年11月17日言詞辯論終結，判決如下：
    主  文
上訴駁回。
第二審訴訟費用新臺幣壹仟伍佰元由上訴人負擔。
    事實及理由
一、被上訴人起訴主張：上訴人於民國98年10月14日8時50分許
    ，駕駛車號6320-VB號自小客車，行經臺北市中山區○○○
    路○段89巷15弄巷口，違規未讓右方車先行，致其前車頭不
    慎撞擊訴外人榮友貿易股份有限公司（下稱榮友公司）所有
    、由訴外人謝健興駕駛、車牌號碼7669-DG號自小客車（下
    稱系爭車輛），造成系爭車輛受損（下稱系爭事故），因系
    爭車輛曾向被上訴人投保汽車保險，事故發生時尚在保險期
    間內，被上訴人業依保險契約賠付該車之必要修復費用，總
    計新臺幣（下同）119,793元（其中含工資20,950元；補漆
    20,463元；零件78,380元），被上訴人依保險法第53條取得
    代位求償權，為此爰依侵權行為之法律關係起訴請求上訴人
    給付系爭車輛之修復費用119,793元，及自起訴狀繕本送達
    翌日起至清償日止按年息5％計算之利息等語。
二、上訴人則以：系爭事故發生之路口為無號誌之交岔路口，上
    訴人雖為左方車，而有違反道路交通安全規則第45條第1項
    第9款規定，未讓右方車即系爭車輛先行之過失，惟依同規
    則第93條第2款規定，行經無號誌之交岔路口亦應減速慢行
    ，作隨時停車之準備，亦即系爭車輛之使用人即訴外人謝健
    興亦應負減速慢行、隨時準備停車之基本注意義務，故謝健
    興未履行該義務致系爭事故發生，並非全無責任，是謝健興
    對於系爭事故之發生與有過失，應減輕或免除上訴人之賠償
    責任，又上訴人因系爭事故亦支付10,200元之修車費用，此
    部分亦應可主張過失相抵等語置辯。
三、原審判命上訴人應給付被上訴人49,251元及自起訴狀繕本送
    達翌日起即99年4月24日起至清償日止，按年息5%計算之利
    息，並駁回被上訴人其餘之訴。被上訴人就原審駁回部分未
    聲明不服，業已確定，上訴人則就原審判命給付部分提起上
    訴，上訴聲明：(一)原判決不利於上訴人部分廢棄。(二)上開廢
    棄部分，駁回被上訴人在第一審之訴及假執行之聲請。被上
    訴人答辯聲明：駁回上訴。
四、得心證之理由：
    被上訴人主張上訴人於98年10月14日8時50分許，駕駛車號
    6320-VB號自小客車，行經臺北市中山區○○○路○段89巷15
    弄巷口，違規未讓右方車先行，致其前車頭不慎撞擊訴外人
    榮友公司所有、由訴外人謝健興駕駛之系爭車輛，造成系爭
    車輛受損，因系爭車輛曾向被上訴人投保汽車保險，事故發
    生時尚在保險期間內，被上訴人業依保險契約賠付該車之必
    要修復費用，總計119,793元等事實，業據提出理賠計算書
    、發票、估價單、行車執照、受損照片及道路交通事故當事
    人登記聯單（原審卷第5頁至第17頁），並經原審函調臺北
    市政府警察局中山分局交通分隊98年10月14日道路交通事故
    調查報告表、臺北市政府警察局中山分局交通分隊道路交通
    事故現場圖、交通事故初步分析研判表、現場照片、交通事
    故補充資料表、交通事故談話記錄等件附卷可考，並為上訴
    人所不爭執，堪信為真實。又查，訴外人榮友公司所有系爭
    車輛係92年5月出廠，有該車行照影本附卷可稽，而系爭車
    輛修復之費用包括零件78,380元，衡以本件車輛有關零件部
    分之修復，既以新零件更換被損害之舊零件，則在計算損害
    賠償額時，自應將零件折舊部分予以扣除（最高法院77年5
    月17日第9次民事庭會議決議參照），而依行政院所發佈之
    固定資產耐用年數表及固定資產折舊率表，小客車之耐用年
    數為5年，系爭小客車自出廠日92年5月起至發生車禍日98年
    10月止，已逾自用小客車耐用年數5年以上，依所得稅法第
    54條第3項規定，以成本十分之一為合度，即折舊後費用為
    7,838元，再加上工資20,950元及補漆20,463元，被上訴人
    得向上訴人請求之車輛修復費用應為49,251元，被上訴人就
    前揭遭原審駁回之損害賠償請求並未聲明不服，是被上訴人
    因系爭事故得請求之損害賠償應為49,251元，堪予認定。惟
    上訴人主張訴外人謝健興就系爭事故之發生與有過失，主張
    過失相抵，是本件之爭點為：訴外人謝健興對系爭事故之發
    生，是否與有過失，亦即上訴人得否依民法第217條第1項規
    定，要求免除或減輕賠償責任？茲敘述如下：
    按當事人主張有利於己之事實者，就其事實有舉證之責任。
    民事訴訟法第277條定有明文。經查，系爭事故依臺北市政
    府警察局交通警察大隊道路交通事故初步分析研判表肇因研
    判（或違規事實）「A車6320-VB號自用小客車（係上訴人所
    駕駛）：車道數相同時，左方車不讓右方車先行」，即上訴
    人違反違反道路交通安全規則第45條第1項第9款規定，上訴
    人對此亦不爭執，是上訴人確有未讓右方車即系爭車輛先行
    之過失甚明。上訴人雖主張訴外人謝健興依道路交通安全規
    則第93條第2款規定，應負減速慢行、隨時準備停車之基本
    注意義務，故就系爭事故之發生訴外人謝健興亦與有過失，
    惟並未舉證證明，尚難採信。
五、綜上所述，上訴人未能舉證證明訴外人謝健興於系爭事故中
    與有過失，則被上訴人本於侵權行為法則及保險法第53條之
    規定代位請求上訴人負損害賠償責任，經原審判決上訴人應
    給付被上訴人49,251元及自99年4月24日起至清償日止，按
    年息5％計算之利息，並無不合。上訴意旨指摘原判決不當
    ，求予廢棄改判，為無理由，應予駁回。
六、本件事證已臻明確，兩造其餘攻擊防禦方法，核與本件判決
    結果，不生影響，爰不逐一論述，併此敘明。
七、據上論結，本件上訴為無理由，依民事訴訟法第436條之1第
    3項、第449條第1項、第78條，判決如主文。
中    華    民    國    99    年    11    月    24    日
                  民事第五庭  審判長法  官  薛中興
                                    法  官  歐陽漢菁
                                    法  官  宣玉華
以上正本係照原本作成。
本判決不得上訴。
中    華    民    國    99    年    11    月    24    日
                                    書記官  謝梅琴

司法院資訊處製作；財團法人民間司法改革基金會備份。
